【裁判字號】    88,重訴,415
【裁判日期】    890815
【裁判案由】    侵權行為損害賠償
【裁判全文】
臺灣板橋地方法院民事判決  八十八年度重訴字第四一五號
    原      告  龍昶企業股份有限公司
                              .
    法定代理人  乙○○        .
    訴訟代理人  甲○○                住台北縣鶯歌鎮○○街十三號五樓
    被      告  丁○○                住台北縣新莊市○○路十一巷十九號
                戊○○        .
                丙○○        .
右當事人間請求侵權行為損害賠償事件，原告提起刑事附帶民事訴訟，經本院刑事庭
移送前來，本院判決如左：
    主    文
原告之訴及假執行之聲請均駁回。
訴訟費用由原告負擔。
    事    實
甲、原告方面：
一、聲明：求為判決：
  (一)被告丙○○應給付原告新台幣（下同）六百萬元，及自附帶民事起訴狀繕本送達
    之翌日起至清償日止，按週年利率百分之五計算之利息。
  (二)被告丁○○、戊○○、丙○○應給付原告一億三千萬元，及自附帶民事起訴狀繕
    本送達之翌日起至清償日止，按週年利率百分之五計算之利息。
  (三)原告願供擔保請准宣告假執行。
二、陳述：
  (一)被告丙○○、戊○○、丁○○明知原告為如附表一、二所示之多點式點焊機微電
    腦控制程式之著作權人，且原告於八十一年間，業將如附表一、二所示之多點式
    點焊機微電腦控制器改良電腦程式著作及相關電路圖，向經濟部中央標準局申請
    並取得新型七五六一六號專利，並將就上開電腦程式及相關電路圖等製成微電腦
    多點式點銲機公開上市銷售。詎丙○○等三人明知未經原告同意，不得擅自為重
    製等侵害原告著作權之行為，竟共同基於意圖銷售之犯意聯絡，先於八十年十二
    月三日，由丙○○重製上開如附表一、二所示，屬原告享有著作權之電腦程式著
    作，及抄襲自上開兩項著作內容之電腦程式，逕行持向內政部申請登記著作權，
    使該管公務員將此不實事項登載於所掌內政部核准著作權註冊簿之公文書上，並
    發給著作權執照多點式點悍機微電腦控制程各一紙（執照號碼分別為一０七六四
    七、一０七六四八、一七九五四號），足以生損害於原告。繼則於八十一年間，
    在威俐企業有限公司（下稱威俐公司），將前開向內政部申請著作權登記而屬原
    告所享有著作權之電腦程式著作及相關ＳＲＣ觸發電路圖（即原告公司專利案第
    十五、十六之電路圖），委由不知情之廠商製成ＰＣ板，並組裝製成「ＰＵＬＳ
    Ｅ1604-S」「一００四Ｍ」多點式點焊控制系統主控制器多部，復印製廣告目錄
    二千餘份，報價單及空白買賣契約書等多份，自八十二年間起，向暘盛工業股份
    有限公司（下簡稱晹盛公司）、南吉交通工業股份有限公司、樹佳有限公司等報
    價，而先後以每部數十萬元不等之價格，低價販售予暘盛公司及樹佳公司等以牟
    取不法利益，造成原告重大之營業損失。
  (二)被告三人分別是威俐公司之負責人、業務經理及工程師，共同以意圖銷售而擅自
    重製之方法侵害原告之著作權，致原告蒙受重大損害，自應共同負侵權行為損害
    賠償責任。
  (三)損害額之計算：
  1.丙○○未經原告同意，將如附表一、二所示原告享有著作權之電腦程式於八十年
    十月十七日向內政部申請著作權登記，取得一０七六四七、一０七六四八號著作
    權執照各乙紙，依內政部核准著作權登記簿所載，上開兩項著作權之定價各為六
    千元，此部分應由丙○○單獨支付，依七十九年一月二十四日修正之著作權法第
    三十三條第二項之規定，合計損害額為六百萬元：6,000×2×500=6,000,000 元
    。
  2.丁○○、戊○○、丙○○三人共同抄襲原告享有著作權之如附表一、二所示之之
    電腦程式，組裝成型號「ＰＵＬＳＥ一六０四─Ｓ」「一００四Ｍ」多點式點焊
    機微電腦控制器分別售予暘盛公司兩台、樹佳公司一台，依被告三人所經營之威
    俐公司出具予暘盛公司之統一發票所示，暘盛公司二台機器之價款為一百七十九
    萬五千五百元，除以二，每台單價為八十九萬七千七百五十元，原告酌情減為每
    台單價為二十萬元，依著作權法上開規定，合計損害額為一億元：200,000×500
    =100,000,000元。
  3.被告未經同意，擅自重製原告之上開著作，削價競爭，並於客戶間中傷原告之行
    為，使原告所失利益、可得預期之利益，及精神、商譽上，受有損失，以原告於
    七十五年至八十二年未受被告侵害前之總營收為三千七百八十六萬九千三百三十
    六元，因被告等之不法重製，削價競爭結果，八十三年至八十六年總營收僅為四
    百四十四萬六千五百九十一元，八十七年僅賣出一台，八十八年之營業額則掛零
    。兩相扣減，原告損失之營業差額為：三千三百二十萬二千六百四十五元之損失
    ，僅估算為三千萬元，依民法第二百十六條規定，原告得請求賠償。
  (三)對被告抗辯所為之陳述：
  1.被告等侵害原告電腦程式著作權之一六０四─Ｓ「微電腦多點式點焊機」主控制
    器，固於原告八十二年四月十九日專利案時即已報警查獲，惟被告等當時均堅稱
    該一六０四∣Ｓ扣案樣機內之電腦程式業經丙○○取得著作權在案，使原告之專
    利權及著作權處於法律之不安狀態，原告於八十二年五月二十六日提起確認著作
    權存在訴訟，案經最高法院於八十六年十月二日始以八十六年度台上字第三０五
    一號裁定駁回丙○○之上訴，至此丙○○向內政部申請登記之第一０七六四七號
    及一０七六四八號電腦程式著作權歸屬原告，方得確定，是本件二年時效之請求
    權期間，自應從八十六年十月二日最高法院裁定駁回上訴確定之時起算，原告於
    八十七年刑事訴訟第一審提出附帶民事訴訟，自無罹於時效之問題。
  2.況且，於八十七年六月二十六日本案刑事第一審辯論終結，當日下午原告赴樹佳
    公司修理八十一年間售予該公司之ＩＣ數值同步多點式點焊機時，始發現該公司
    竟設有一台被告等所屬威俐公司製造之一００四Ｍ微電腦多點式點焊機，原告採
    證後，旋於八十七年六月二十九日具狀聲請再開辯論，刑事庭再開辯論後，將本
    案委請台大慶齡工業研究中心鑑定，八十七年十一月十三日該研究中心會同法官
    即兩造赴樹佳公司現場執行鑑定，鑑定結果亦肯認被告等售予樹佳公司之前開一
    ００四Ｍ樣機之電腦程式，與原告享有著作權之如附表一、二所示之電腦程式，
    確有實質相同情形，足見被告等侵害原告著作權之犯行，確有連續或繼續之狀態
    ，則此部分之兩年時效之請求權期間，自應從八十七年六月二十六日原告赴樹佳
    公司維修機器，發現一００四Ｍ扣案樣機時開始起算。
  (四)關於請求賠償額之計算補充陳述：
  1.第一項聲明部分是就丙○○將原告享有著作權之如附表一、二所示之電腦程式，
    背信向內政部申請登記第一０七六四七號及一０七六四八號電腦程式兩著作權之
    零售價格，各六千元而言，賠償義務人並不包括共同製造之戊○○及丁○○。
  2.理論上一多點式點焊機微電腦控制系統之電腦程式著作，必須先具有一個案硬體
    架構之要件，即要先有一個案之完整電路圖，方能產生一量身定作的一個案之軟
    體著作，即一個完整之電腦程式著作。申言之，被告等製造一六０四─Ｓ及一０
    ０四Ｍ微電腦多點式點焊機扣案樣機前，必先有兩個扣案樣機完整之全機電路圖
    ，方能依該電路圖量身定做出適合兩個扣案樣機焊接條件設定之電腦程式，則被
    告等三人將原告享有著作權之電腦程式，及相關ＳＣＲ觸發電路圖（即原告專利
    案之第十五、十六電路圖）委由不知情之廠商製成ＰＣ板，並組裝成一六０四∣
    Ｓ多點式點焊機微電腦控制系統之主控制器，該一六０四∣Ｓ扣案樣機之侵害態
    樣，自已涵蓋原告享有圖形著作權之ＳＣＲ觸發電路圖，並非僅止於控制焊接條
    件之前開電腦程式而已。
  3.再者，被告三人係共同直接應用丙○○抄襲原告享有著作權如附表一、二所示之
    電腦程式，透過編譯器，組譯成能直接使用ＣＰＵ工作的目的程式，並應用市售
    之ＩＣ燒錄器，將目的程式拷貝在微電腦多點式點焊機之靈魂─主控器之唯讀記
    憶體裡。若無系爭多點式點焊「焊接條件」設定之電腦程式，如何能使扣案之一
    六０四─Ｓ及一００四Ｍ「微電腦多點式點焊機」產生多點式點焊之目的與結果
    ，樹佳公司及暘盛公司如何願意花費巨資購買，足見被告等將抄襲原告如附表一
    、二所示之電腦程式，組譯成能直接使用ＣＰＵ工作得目的程式，並拷貝在一六
    ０四─Ｓ及一００四Ｍ之主控器之唯讀記憶體裡，是為致使扣案樣機深具經濟價
    值的原因，則被告三人共同製造、販賣上開扣案樣機之侵害態樣，即不僅欲丙○○抄襲原告附表一、二之電腦程式，獨自背信向內政部申請登記第一０七六四七
    號及一０七六四八號電腦程式著作權有所不同，扣案機器之價值亦遠高於依內政
    部核准之著作權登記簿所載。
  4.又被告等三人若非背信抄襲自原告如附表一、二所示之電腦程式及電路圖直接應
    用於扣案之樣機主控制器內，進而攻佔原告辛苦建立之市場，並極盡於業界散佈
    謠言、攻訐原告之能事，謂「系爭微電腦多點式點焊機係伊公司所開發，原告根
    本不具維修能力，若向原告購買，將來勢必不能享有妥善之售後服務」，原告不
    致蒙受如上所述之重大損害，益見若不以每台「微電腦多點式點焊機」之售價為
    計算基礎，不僅顯與情、理、法有違，亦不足以嚇阻這般惡質經濟犯罪之滋生，
    因此請求如第二項聲明。
三、證據：提出左列證據等件為證。
  (一)最高法院八十六年度台上字第三０五一號民事判決。
  (二)台灣高等法院八十四年度上更一字第三六四號民事判決。
  (三)內政部台八十六內著字第八六一五九九一號函。
  (四)內政部核准著作權登記簿，關於一０七六四七、一０七六四八號著作權部分。
  (五)維崙公司使用原告微電腦多點式點焊機時，所顯示焊接條件指符號之畫面資料。
  (六)原告聲請本件刑事第一審再開辯論之書狀（含彩色照片）。
  (七)八十三年四月二十七日威俐公司開與暘盛公司第一期貨款之統一發票。
  (八)台北縣稅捐稽徵處八十二年十一月二十七日北縣聯字第一九一六八號函。
  (九)本院八十三年度自字第一號刑事判決。
  (十)台灣高等法院八十三年度上訴字第四三九七號刑事判決。
  (十一)中央標準局八十四年三月二日專（判）字０四０二０字第一一０００五六號鑑
    定函。
  (十二)中央標準局八十六年五月二十七日台專（判）字第０四０二０第一二０三七四
    號補充鑑定函。
  (十三)中央標準局公開發行之專利侵害鑑定基準。
  (十四)台大慶齡工業研究中心鑑定報告。
  (十五)內政部著作權登記簿（關於一七五九四號著作權部分）。
  (十六)被告丁○○八十二年五月五日致原告存證信函。
  (十七)八十八年十一月十五日原告庭呈台灣高等法院之上訴理由（二）狀。
  (十八)台灣高等法院八十八年度上訴字第二九四八號本件刑事第二審判決。
  (十九)原告公司自七十五年度至八十六年度營利所得稅結算申報書內含八十七年元月份
    至八十八年十月份。
  (二十)原告八十九年二月十六日提呈台灣高等法院之聲請駁回上訴狀及被上訴答辯狀。
乙、被告方面：
一、聲明：求為判決如主文所示，並陳明如受不利之判決願供擔保，請准宣告免為假
    執行。
二、陳述：
  (一)侵權行為損害賠償請求權之消滅時效，應以請求權人知悉損害及賠償義務人時起
    算，不以知悉賠償義務人因侵權行為所構成犯罪行為被檢察官起訴或法院判決有
    罪為準。查原告於八十四年八月四日即對被告提出刑事告訴，原告應於此時已知
    本件侵權行為事實，又於八十五年二月一日以板橋七支局地一０六號存證信函警
    告被告稱：「貴公司等竟利用於七十九年二月二十二日至八十年八月二十九日期
    間，承包本公司開發前接新型專利案等三件，電腦程式及相關電路圖著作工程項
    目機會，蓄意剽竊其構想，加以仿製均等論商品：：」可見原告至遲於八十五年
    二月一日即明知受侵權之損害及賠償義務人，其至八十八年四月十四日始向鈞院
    提出本件侵權行為損害賠償之訴，已逾二年之請求權時效。
  (二)查本件侵權行為損害賠償事件相關之刑事違反著作權法案，原告提起自訴時稱：
    被告等侵害其經本院民事庭確認著作歸屬原告之附表一、二之電腦程式，而本院
    民事庭就系爭三件著作權確認訴訟中，核定其價額為五十萬元，是本件著作權價
    額，並非原告在本案書狀所陳毫無根據之計算方式。再者原告曾委請訴外人汎偉
    有限公司針對「微電腦多點式點焊機」之電腦程式及相關電路圖著作權報價為二
    十三萬元，因此，本院民事庭前開核定價額已高出市價甚多，請求酌情縮減前開
    系爭三件著作權之價額接近市價。另原告認被告侵害前開確認著作權存在之訴中
    ，系爭十四張電路圖中之兩張，故其價額僅占系爭電路圖著作權十四分之二，其
    餘部分自應剔除。
三、證據：提出左列證據等件為證。
  (一)台灣高等法院刑事第二審判決。
  (二)刑事聲明上訴第三審狀。
  (三)本院三重簡易庭八十二年度重簡字第四九０號民事裁定。
  (四)報價單。
  (五)最高法院七十二年台上字第七三八號判例要旨。
  (六)板橋七支局第一０六號存證信函。
  (七)告訴暨自訴狀節本。
    理    由
一、本件原告起訴主張：被告丙○○、戊○○、丁○○明知原告為如附表一、二所示
    之多點式點焊機微電腦控制程式之著作權人，且原告於八十一年間，業將如附表
    一、二所示多點式點焊機微電腦控制器改良電腦程式著作及相關電路圖，向經濟
    部中央標準局申請並取得新型七五六一六號專利，並將就上開電腦程式及相關電
    路圖等製成微電腦多點式點焊機公開上市銷售。詎丙○○等三人明知未經原告同
    意，不得擅自為重製等侵害原告著作權之行為，竟共同基於意圖銷售之犯意聯絡
    ，先於八十年十二月三日，由丙○○重製上開如附表一、二所示屬原告所享有著
    作權之電腦程式著作及抄襲自上開兩項著作內容之電腦程式，逕行持向內政部申
    請登記著作權，使該管公務員將此不實事項登載於所掌內政部核准著作權註冊簿
    之公文書上，並發給著作權執照多點式點悍機微電腦控制程各一紙（執照號碼分
    別為一０七六四七、一０七六四八、一七九五四號），足以生損害於原告。繼則
    於八十一年間，在威俐公司，將前開向內政部申請著作權登記而屬原告所享有著
    作權之電腦程式著作及相關ＳＲＣ觸發電路圖（即原告公司專利案第十五、十六
    之電路圖），委由不知情之廠商製成ＰＣ板，並組裝製成「ＰＵＬＳＥ一六０四
    ─Ｓ」「一００四Ｍ」多點式點焊控制系統主控制器多部，復印製廣告目錄二千
    餘份，報價單及空白買賣契約書等多份，自八十二年間起，向晹盛公司、南吉交
    通工業股份有限公司、樹佳有限公司等報價，而先後以每部數十萬元不等之價格
    ，低價販售予暘盛公司及樹佳公司等以牟取不法利益，造成原告重大之營業損失
    ，爰依侵權行為之法律關係提起本訴，請求被告丙○○賠償原告六百萬元，被告
    丙○○應與被告戊○○、丁○○應賠償原告一億三千萬元，及均自附帶民事起訴
    狀繕本送達之翌日起至清償日止，按週年利率百分之五計算之利息等語。
二、被告則以：本件原告於八十四年八月四日即對被告提出刑事告訴，原告應於此時
    已知本件侵權行為事實，又於八十五年二月一日發函予被告，警告被告不得侵害
    其著作權，是原告至遲於斯時即明知受侵權之損害及賠償義務人，惟其於八十八
    年四月十四日始向本院提出本件侵權行為損害賠償之訴，已逾二年之請求權時效
    。且查本件侵權行為損害賠償事件相關之刑事違反著作權法案，原告曾提起確認
    著作歸屬原告之如附表一、二所示之電腦程式，而本院民事庭就系爭三件著作權
    確認訴訟中，核定其價額為五十萬元，原告曾委請訴外人汎偉有限公司針對微電
    腦多點式點焊機之電腦程式及相關電路圖著作權報價只有二十三萬元，故請求酌
    情縮減前開著作權之價額接近市價。另原告認被告侵害前開確認著作權存在之訴
    中，系爭十四張電路圖中之兩張，故其價額僅占系爭電路圖著作權十四分之二，
    其餘部分自應剔除等語，資為抗辯。
三、原告主張被告丙○○於八十年十二月三日，重製如附表一、二所示屬原告所享有
    著作權之電腦程式著作及抄襲自上開兩項著作內容之電腦程式，逕行持向內政部
    申請登記著作權，使該管公務員將此不實事項登載於所掌內政部核准著作權註冊
    簿之公文書上，並發給著作權執照多點式點悍機微電腦控制程各一紙（執照號碼
    分別為一０七六四七、一０七六四八、一七九五四號），足以生損害於原告。嗣
    於十一年間，被告三人在威俐公司，將前開向內政部申請著作權登記而屬原告所
    享有著作權之電腦程式著作及相關ＳＲＣ觸發電路圖（即原告公司專利案第十五
    、十六之電路圖），委由不知情之廠商製成ＰＣ板，並組裝製成「ＰＵＬＳＥ一
    六０四─Ｓ」「一００四Ｍ」多點式點焊控制系統主控制器多部，復印製廣告目
    錄二千餘份，報價單及空白買賣契約書等多份，自八十二年間起，向暘盛公司、
    南吉交通工業股份有限公司、樹佳有限公司等報價，而先後以每部數十萬元不等
    之價格，低價販售予暘盛公司及樹佳公司等以牟取不法利益，造成原告重大之營
    業損失之事實，業據提出最高法院八十六年度台上字第三０五一號民事判決、台
    灣高等法院八十四年度上更一字第三六四號民事判決、內政部台八十六內著字第
    八六一五九九一號函、內政部核准著作權登記簿，關於一０七六四七、一０七六
    四八號著作權部分、維崙公司使用原告微電腦多點式點焊機時，所顯示焊接條件
    指符號之畫面資料、原告聲請本件刑事第一審再開辯論之書狀（含彩色照片）、
    八十三年四月二十七日威俐公司開與暘盛公司第一期貨款之統一發票、台北縣稅
    捐稽徵處八十二年十一月二十七日北縣聯字第一九一六八號函、本院八十三年度
    自字第一號刑事判決、台灣高等法院八十三年度上訴字第四三九七號刑事判決、
    中央標準局八十四年三月二日專（判）字０四０二０字第一一０００五六號鑑
    定函、八十六年五月二十七日台專（判）字第０四０二０第一二０三七四號補
    充鑑定函、中央標準局公開發行之專利侵害鑑定基準、台大慶齡工業研究中心鑑
    定報告、內政部著作權登記簿（關於一七五九四號著作權部分）、被告丁○○八
    十二年五月五日致原告存證信函、八十八年十一月十五日原告庭呈台灣高等法院
    之上訴理由（二）狀、台灣高等法院八十八年度上訴字第二九四八號本件刑事第
    二審判決、原告公司自七十五年度至八十六年度營利所得稅結算申報書、原告八
    十九年二月十六日提呈台灣高等法院之聲請駁回上訴狀及被上訴答辯狀等件影本
    為證，而堪信為真實。惟按因侵權行為所生之損害賠償請求權，自請求權人知有
    損害及賠償義務人時起，二年間不行使而消滅，民法第一百九十七條第一項定有
    明文。本件原告主張被告丙○○於八十年十二月三日，重製如附表一、二所示之
    屬原告所享有著作權之電腦程式著作及抄襲自上開兩項著作內容之電腦程式，逕
    行持向內政部申請登記著作權，使該管公務員將此不實事項登載於所掌內政部核
    准著作權註冊簿之公文書上，並發給著作權執照多點式點悍機微電腦控制程各一
    紙，致原告受損害部分。經查原告前業於八十二年五月二十六日向本院三重簡易
    庭對丙○○起訴，請求確認原告就如附表一、二所示之著作權存在（案號八十二
    年度重簡第四九○號），此為原告所自承。可知原告於八十二年五月二十六日提
    起上開確認之訴時，即已知被告丙○○有以重製之方式侵害其系爭著作權，並持
    向內政部申請登記著作權等侵權行為，原告迨於八十八年四月十四日始提起本件
    侵權行為損害賠償之訴，對被告丙○○，顯已逾二年之消滅時效。丙○○既已於
    本件訴訟依法提出時效抗辯，衡諸前開規定，原告此部分請求自難准許。另原告
    主張被告三人自八十一年間起，未經原告同意，將原告享有著作權之如附表一、
    二所示之電腦程式及相關ＳＲＣ觸發電路圖（即原告公司專利案第十五、十六之
    電路圖），委由不知情之廠商製成ＰＣ板，並組裝製成「ＰＵＬＳＥ一六０四∣
    Ｓ」「一００四Ｍ」多點式點焊控制系統主控制器多部，復印製廣告目錄二千餘
    份，報價單及空白買賣契約書等多份，自八十二年間起，出售樣機予訴外人暘盛
    公司二台、樹佳公司一台，原告於八十二年四月十九日先報警查獲被告等人售予
    暘盛公司部分之樣機，並於八十四年八月二日向台灣板橋地方法院檢察署對被告
    三人提出刑事告訴，經該署於同年月四日分偵字案調查，原告於檢察官偵查中之
    八十六年十月七日則改向本院刑事庭提起自訴之事實，有台灣板橋地方法院檢察
    署八十四年度偵字第一三五二號偵查卷影本，及本院八十六年度自字第四一六號
    刑事卷影本可稽。因此，被告抗辯原告於八十四年八月四日已知本件侵權行為之
    事實，自非無據。而原告於八十八年四月十四日始對被告三人提起本件侵權行為
    損害賠償之訴，亦已逾二年之消滅時效。茲被告三人既已依法提出時效抗辯，衡
    諸前開規定，原告本件請求自亦難准許。原告雖主張：上開確認著作權存在訴訟
    於八十六年十月二日始經判決確定，故其本件侵權行為損害賠償請求權時效應自
    斯時起算云云。惟按確認訴訟係經由法院之判決，確認原告請求之法律關係存在
    或不存在，並非經由法院之判決，創設一個新的權利或法律關係。本件原告之系
    爭著作權，於其著作完成時即依法享有，並非於上開確認之訴獲勝訴確定時始有
    著作權，而被告三人於八十二年間重製原告享有著作權之如附表一、二所示之電
    腦程式於樣機上，出售予暘盛公司時，原告之系爭著作權已受侵害，亦非於上開
    確認之訴判決確定時，始受侵害。因此原告主張其本件侵權行為損害賠償請求權
    之時效，應自上該確認之訴判決確定時起算，自屬無據。另原告主張：其於八十
    七年六月二十六日，始於樹佳公司發現被告等三人前出售予該公司之另台侵害原
    告系爭著作權一○○四Ｍ型之機器，故其本件請求權時效，應自八十七年六月二
    十六日起算云云。惟原告至遲於八十四年八月二日對被告三人提出刑事告訴時，
    即已知被告三人之侵權行為事實，已如前述，而原告告訴被告三人並經本院刑事
    庭認定有罪之犯罪事實，即包括被告自八十二年間起，向樹佳公司報價及出售侵
    害原告系爭著作權之機器之行為。且被告辯稱八十七年六月二十六日經原告於樹
    佳公司發現之上開一○○四Ｍ型之機器，是其等在八十三年間售予樹佳公司。原
    告則主張：一○○四Ｍ型之機器據被告稱在八十一年間即賣給樹佳公司，被告先
    前辯稱未出售，八十七年六月二十六日當天原告發現該台機器，證明被告有販售
    之行為，就提出給刑事庭等情（見本件八十九年八月一日言詞辯論筆錄）。是被
    告售予樹佳公司之上開一○○四Ｍ型之機器雖於事後始經原告發現，惟依原告之
    主張，此不過作為補強原告向法院自訴被告三人於八十一年或八十三年間，即已
    將侵害其系爭著作權之機器販售予樹佳公司之另一證據而已，被告等之侵權行為
    ，於其等出售該機器時，即已完成。原告對被告三人提起刑事告訴時，既已知悉
    其等有販售之行為，此並為其告訴被告等之犯罪事實，則原告本件侵權行為損害
    賠償請求權之消滅時效，並不因其之後現侵權行為之新證據，即得延後起算。是
    原告主張其本件請求權時效，應自八十七年六月二十七日發現上開被告售予樹佳
    公司之一○○四Ｍ型之機器時起算，亦乏依據，而不足採。
四、綜上所述，本件原告依民法第一百八十四條、一百八十五條侵權行為之法律關係
    ，請求被告丙○○應給付原告六百萬元，被告丁○○、戊○○、丙○○應給付原
    告一億三千萬元，及均自附帶民事起訴狀繕本送達之翌日起至清償日止，按週年
    利率百分之五計算之利息，皆無理由，其假執行之聲請亦失所依附，均應予以駁
    回。
五、本件事證已臻明確，兩造其餘攻擊防禦方法及舉證，於本判決結果無何影響，爰
    不一一論述。
六、據上論結，本件原告之訴為無理由，依民事訴訟法第七十八條，判決如主文。
中      華      民      國    八十九    年      八      月     十五     日
                                臺灣板橋地方法院民事第二庭
~B法  官  黃信樺
右正本證明與原本無異。
如不服本判決，應於判決送達後廿日內向本院提出上訴狀。
中      華      民      國    八十九    年      八      月     十六     日
~B書記官  王波君


司法院資訊處製作；財團法人民間司法改革基金會備份。
